臺灣高等法院刑事判決
111年度上訴字第2476號
上  訴  人  
即  被  告  林永城


選任辯護人  鄭三川律師(法扶律師)          
上列上訴人因違反毒品危害防制條例案件，不服臺灣新竹地方法
院110年度訴字第70號，中華民國111年4月21日第一審判決（起
訴案號：臺灣新竹地方檢察署109年度偵字第12177號），提起上
訴，本院判決如下：
    主  文
原判決撤銷。
林永城販賣第二級毒品，未遂，處有期徒刑參年。
扣案之第二級毒品甲基安非他命壹包（驗餘淨重拾陸點捌壹參貳
公克，含包裝袋壹只）沒收銷燬之；扣案之行動電話壹支（含門
號為○○○○○○○○○○號之SIM卡壹張）沒收。
    事  實
一、林永城明知甲基安非他命係屬毒品危害防制條例第2條第2項
    第2款所列管之第二級毒品，依法不得販賣，竟基於販賣第
    二級毒品甲基安非他命以營利之犯意，在通訊軟體BAND「一
    吸一呼」之群組，以暱稱「蔥」張貼「中部出售優質甜食慢
    了就沒了私談」等毒品交易廣告訊息予不特定人瀏覽，藉此
    方式招攬不特定之毒品買家，臺北市政府警察局大同分局員
    警方世邦於執行網路巡邏勤務時，發現上開毒品交易廣告，
    遂自民國109年10月23日13時許起，佯裝買家以通訊軟體BAN
    D、WeChat與使用門號0000000000號行動電話之林永城聯繫
    購買甲基安非他命，林永城同意以新臺幣（下同）2萬9千元
    價格出售17.5公克之甲基安非他命，雙方談妥後，林永城因
    手上未有足量之甲基安非他命，乃於同日21時10分許，在臺
    中市北屯區熱河路2段某家全家便利超商附近，以2萬5千元
    價格向「JINN」購入甲基安非他命1包（毛重17.5340公克，
    淨重16.827公克），並攜帶上開購得之甲基安非他命1包前
    往約定之交易地點即新竹縣竹北市縣○○路00號全家便利超商
    東元店前，嗣於同日23時46分許，在全家便利超商東元店前
    ，林永城交付上開甲基安非他命1包予喬裝購毒者之警員方
    世邦，並欲收取毒品價金2萬8千元（林永城因認其遲到很久
    ，主動折扣1千元）時，為警當場逮捕，並扣得上開甲基安
    非他命1包（毛重17.5340公克，淨重16.827公克，驗餘淨重
    16.8132公克）及其所有用以聯繫販毒事宜之行動電話1支（
    含門號0000000000號之SIM卡1張），林永城因此販賣第二級
    毒品甲基安非他命未遂。
二、案經臺北市政府警察局大同分局報請臺灣新竹地方檢察署檢
　　察官偵查起訴。　　
    理  由
壹、證據能力部分：
一、按被告以外之人於審判外之言詞或書面陳述，除法律有規定
    者外，不得作為證據，刑事訴訟法第159條第1項定有明文。
    又被告以外之人於審判外之陳述，雖不符同法第159條之1至
    第159條之4之規定，而經當事人於審判程序同意作為證據，
    法院審酌該言詞陳述或書面陳述作成時之情況，認為適當者
    ，亦得為證據；當事人、代理人或辯護人於法院調查證據時
    ，知有同法第1項不得為證據之情形，而未於言詞辯論終結
    前聲明異議者，視為有前項之同意，為同法第159條之5所明
    定。對於本件判決所引之被告以外之人於審判外陳述之證據
    能力，當事人及辯護人均未爭執證據能力（見本院卷第54頁
    ），迄於本院言詞辯論終結時，復未聲明異議，經本院審認
    結果，上開證據均無違法取得或證明力明顯偏低之瑕疵，以
    之作為證據應屬適當，依刑事訴訟法第159條之5之規定，認
    有證據能力。
二、本判決下列認定事實所引用之非供述證據，並無證據證明係
    公務員違背法定程序取得之證據，且與本件待證事實具有自
    然之關聯性，當事人及辯護人對此部分之證據能力亦均不爭
    執，自得為證據使用。　　　　　
貳、實體部分：
一、認定事實所憑之證據及理由：
　  上開事實，迭據被告林永城於警詢、偵查、原審及本院審理
    中均坦承不諱（見偵卷第15至18、48至49頁，原審卷第71、
    125頁，本院卷第57頁），並有員警方世邦出具之職務報告
    書、搜索扣押筆錄、扣押物品目錄表、勘查採證同意書各1
    份、扣押物品照片、BAND使用者（蔥）所刊登之訊息及所使
    用之ID資料各1張、警方與被告使用BAND聊天對談時間對照
    截圖、警方與被告使用BAND語音通話聯絡譯文表、警方與被
    告使用WeChat聊天對談時間對照截圖、警方與被告使用WeCh
    at語音通話聯絡譯文表各1份附卷可稽（見偵卷第6、22至26
    、28至40頁），復有甲基安非他命1包及被告所有之行動電
    話1支（含門號0000000000號之SIM卡1張）扣案足佐。又扣
    案之甲基安非他命1包，經送鑑定結果為毛重17.5340公克，
    淨重16.8270公克，取樣0.0138公克，餘重16.8132公克，檢
    出甲基安非他命（Methamphetamine）成分等情，有交通部
    民用航空局航空醫務中心109年11月16日航藥鑑字第0000000
    號毒品鑑定書1份在卷足憑（見偵卷第67頁）。是被告上開
    任意性自白與事實相符，堪以採信。本件事證明確，被告販
    賣第二級毒品甲基安非他命未遂之犯行已堪認定，應依法論
    科。　　
二、論罪：
　㈠核被告所為，係犯毒品危害防制條例第4條第6項、第2項之販
    賣第二級毒品未遂罪。被告販賣毒品前持有毒品之低度行為
    ，為販賣毒品未遂之高度行為所吸收，不另論罪。
　㈡被告前因竊盜案件，經臺灣苗栗地方法院以107年度易字第77
    0號判決判處有期徒刑6月確定，於109年7月1日易科罰金執
    行完畢，有本院被告前案紀錄表1份附卷可佐，其於受徒刑
    之執行完畢後，5年以內故意再犯本案有期徒刑以上之罪，
    為累犯。參酌司法院釋字第775號解釋意旨，認其執行完畢
    之前案與本案犯罪類型明顯不同，侵害法益有別，綜合審酌
    各情，本案並無加重最低法定本刑之必要，是不依刑法第47
    條第1項規定加重其刑。
　㈢被告已著手於販賣第二級毒品犯罪行為之實行而不遂，為未
    遂犯，爰依刑法第25條第2項規定減輕其刑。
　㈣被告就本案販賣第二級毒品未遂罪，於偵查、原審及本院均
    自白，應依毒品危害防制條例第17條第2項規定減輕其刑，
    並依法先加後減之，並遞減之。  
三、撤銷改判之理由：　
　㈠原審以被告犯行事證明確，予以論罪科刑，固非無見。然查
    ：
　⒈按刑法第59條規定之酌量減輕其刑，必須犯罪另有特殊之原
    因與環境，在客觀上足以引起一般同情，認為即使予以宣告
    法定最低度刑，猶嫌過重者，始有其適用。而毒品戕害國人
    健康，嚴重影響社會治安，故政府立法嚴禁販賣毒品，並以
    高度刑罰來遏止毒品氾濫之問題。本案被告係為賺取價差而
    販賣毒品，並以通訊軟體打廣告，容易造成毒品之氾濫，本
    案販賣毒品之重量達17.5公克、價金為2萬9千元，已非少量
    販售，酌以其於原審供稱：其因有些車子紅單未繳，缺錢而
    為本案犯行等語（見原審卷第72頁），實難認其販賣毒品有
    何特殊之原因與環境，且本案依毒品危害防制條例第17條第
    2項及刑法第25條第2項規定遞減其刑後，已難認有情輕法重
    ，在客觀上足以引起一般人之同情而足堪憫恕之情狀，故認
    無刑法第59條酌減其刑規定之適用。原審依刑法第59條規定
    酌減其刑，適用法條實有違誤。
　⒉被告以其所為經原審3次減刑後，最輕可判處有期徒刑1年3月
    ，原審判處有期徒刑2年，量刑過重，請從輕量刑為由，提
    起上訴，並無理由，然原判決既有上開違誤之處，自應予撤
    銷改判，又因原判決係適用法律不當而撤銷，依刑事訴訟法
    第370條第1項但書規定，並無不利益變更禁止原則之適用，
    附此敘明。
　㈡爰以行為人之責任為基礎，審酌販賣毒品乃毒害之源頭，其
    源不斷，流毒他人，非僅造成人民生命健康受損之成癮性及
    危險性，而染上毒癮者為索得吸毒之資，甚至可能甘冒犯下
    竊盜、搶奪及強盜等財產犯罪，易造成社會治安嚴重敗壞，
    被告明知甲基安非他命為管制之第二級毒品，不得非法販賣
    ，卻為籌措罰款而販賣毒品牟利，其犯罪動機、目的、手段
    ，所為助長毒品流通，戕害國民身心健康及危害社會治安程
    度非輕，及被告之素行、販賣毒品重量、金額，暨被告犯後
    坦承犯行之犯後態度，兼衡被告自述高中肄業之智識程度、
    目前從事冷氣安裝，月收入近4萬元、平日與父母同住之家
    庭及生活狀況等一切情狀，量處如主文所示之刑，以資懲儆
    。
四、沒收：
  ㈠扣案之甲基安非他命1包（淨重16.827公克，餘重16.8132 公
    克），為查獲之第二級毒品，除於鑑驗時已耗用滅失部分外
    ，剩餘部分應依毒品危害防制條例第18條第1項前段規定沒
    收銷燬。又包裝前開毒品之包裝袋1只，係用以包裹毒品，
    難以與毒品完全析離，且無析離之實益與必要，應與其內盛
    裝之毒品整體視為第二級毒品，一併沒收銷燬。
　㈡扣案之行動電話1支（含門號0000000000號之SIM卡1張），係
    供被告犯本案販賣第二級毒品未遂罪所用之物，應依毒品危
    害防制條例第19條第1項之規定宣告沒收。　　
據上論斷，應依刑事訴訟法第369條第1項前段、第364條、第299
條第1項前段，判決如主文。　　　　
本案經檢察官劉晏如提起公訴，檢察官卓俊吉到庭執行職務。
中　　華　　民　　國　　111 　年　　8 　　月　　18　　日
                    刑事第二庭  審判長法　官 遲中慧
                                      法　官 邱筱涵
                                      法　官 李世華
以上正本證明與原本無異。
如不服本判決，應於收受送達後20日內向本院提出上訴書狀，其
未敘述上訴之理由者並得於提起上訴後20日內向本院補提理由書
（均須按他造當事人之人數附繕本）「切勿逕送上級法院」。
                                      書記官 莊佳鈴
中　　華　　民　　國　　111 　年　　8 　　月　　18　　日
附錄：本案論罪科刑法條全文
毒品危害防制條例第4條
製造、運輸、販賣第一級毒品者，處死刑或無期徒刑；處無期徒
刑者，得併科新臺幣3千萬元以下罰金。
製造、運輸、販賣第二級毒品者，處無期徒刑或10年以上有期徒
刑，得併科新臺幣1千5百萬元以下罰金。
製造、運輸、販賣第三級毒品者，處7年以上有期徒刑，得併科
新臺幣1千萬元以下罰金。
製造、運輸、販賣第四級毒品者，處5年以上12年以下有期徒刑
，得併科新臺幣5百萬元以下罰金。
製造、運輸、販賣專供製造或施用毒品之器具者，處1年以上7年
以下有期徒刑，得併科新臺幣1百50萬元以下罰金。
前五項之未遂犯罰之。